臺灣基隆地方法院刑事判決　　　　　　94年度交簡上字第30號
上　訴　人
即　被　告　乙○○
上列上訴人即被告因過失傷害案件，不服本院基隆簡易庭94年度
基交簡字第156 號，中華民國94年6 月10日第一審刑事簡易判決
（原聲請案號：94年度偵字第921 號），提起上訴，本院管轄之
第二審合議庭判決如下：
    主      文
上訴駁回。
乙○○緩刑貳年。
    事實及理由
一、本案經本院審理結果，認第一審簡易庭以上訴人即被告乙○
    ○因過失傷害人，所為係觸犯刑法第二百八十四條第一項前
    段之過失傷害罪，依刑事訴訟法第四百四十九條第一項、第
    四百五十四條第二項，刑法第二百八十四條第一項前段、第
    六十二條前段、第四十一條第一項前段，罰金罰鍰提高標準
    條例第一條前段、第二條，判處上訴人有期徒刑二月，如易
    科罰金，以佰元折算壹日，核其認事用法，尚無違誤，量
    刑亦堪稱妥適，應予維持，爰引用第一審簡易判決及檢察官
    聲請簡易判決處刑書（如附件）記載之事實、證據及理由。
二、上訴人即被告具狀上訴意旨略以：本案車禍實係因告訴人丁
    ○騎乘車號AC7-679 號機車時速過快，且未注意車前狀況所
    致，原審判決與事實不符，爰於法定期間提起上訴，請求撤
    銷改判等語。惟經本院合法通知，則無正當理由而未於審理
    期日到庭。
三、經查：
  (一)上訴人於民國93年11月23日晚間9 時35分許，駕駛車號BD-5
    766 號自小客車沿基隆市○○○路往中山二路方向行駛，途
    經中山一路263 號前時，適有告訴人丁○騎乘車號AC7-679
    號重型機車自被告駕駛車輛後方同向駛抵該處，乃被告為至
    對向車道路邊停車，竟跨越分向限制線逕自迴轉，致與告訴
    人騎乘機車發生碰撞，使告訴人受有頭部擦傷、右側第八、
    第九肋骨骨折及第一腰椎壓迫性骨折等傷害之事實，業據上
    訴人於警詢及偵查中坦認無訛，核與告訴人於警詢及偵查中
    指訴之情節相符，並有道路交通事故簡易談話紀錄表、道路
    交通事故調查表暨現場圖各1 份、現場照片10張、行政院衛
    生署基隆醫院驗傷診斷書、住院診斷證明書各1 紙在卷可佐
    。又觀之卷附道路交通事故調查報告表暨現場圖及現場照片
    10張（包括被告駕駛車輛、告訴人騎乘機車之車損照片）所
    示情節，顯見肇事路段乃劃設有分向限制線之雙向二車道；
    且亦足認本案車禍之肇事成因，實乃「被告駕駛車輛沿基隆
    市○○○路往中山二路方向行駛，途經肇事地點，為至對向
    車道路邊停車，竟貿然跨越分向限制線，致甫沿分向限制線
    與被告同向駛抵現場之告訴人人車閃避不及，而與被告駕駛
    車輛發生碰撞所致」。按汽車在雙向二車道行駛時，在劃有
    分向限制線之路段，不得駛入來車車道；駕駛人駕駛汽車，
    應遵守道路交通標誌標線指示。道路交通安全規則第九十七
    條第二款、第九十條分別定有明文。茲上訴人既係汽車駕駛
    人，則其駕駛車輛行駛道路，自應按諸上揭規定盡必要之注
    意義務；而觀諸卷附道路交通事故調查表暨現場圖所示情節
    ，案發當時天氣晴、夜間有照明，且肇事路段不僅路面乾燥
    ，復無缺陷及障礙物，視距良好，是自客觀以言，被告亦無
    不能注意之情事，乃竟未注意該地交通標線指示，貿然跨越
    分向限制線，致同向駛抵該處之告訴人閃避不及，則被告顯
    然違背上揭注意義務，其有過失甚明；又被告駕車行經肇事
    路段，既因注意義務之違反，致生告訴人傷害之結果，則被
    告之過失行為與告訴人之傷害結果間，具有相當因果關係，
    亦屬灼然。
  (二)上訴人固另以前情置辯，惟按汽車駕駛人雖可信賴其他參與
    交通之他方亦能遵守交通規則，同時為必要之注意，然對於
    違規行為所導致之危險，若屬已可預見，在不超過社會相當
    性之範圍內（即有注意義務之範圍內），自仍有以一定之行
    為避免結果發生之義務。亦即汽車駕駛人對於防止危險發生
    之相關交通法令規定，業已遵守，並盡相當之注意義務，以
    防止危險發生，始可以信賴原則為由，免除過失責任。反之
    ，若因自己未遵守交通法令規定，未盡相當之注意義務，即
    不得以信賴他方能遵守交通規則為由，以免除自己之責任（
    最高法院74年度臺上字第4219號判例意旨參照）。查告訴人
    騎乘機車行駛道路，依道路交通安全規則第九十四條第三項
    規定，應注意車前狀況，並隨時採取必要之安全措施；又自
    客觀以言，倘告訴人能隨時注意車前狀況，諒亦可在上訴人
    違規跨越分向限制線之際，採取必要之防免措施；乃竟疏未
    注意，致未能及時煞車，而與上訴人駕駛車輛發生碰撞，則
    告訴人就本案車禍發生之成因，固同有違反注意義務之過失
    責任；惟此至多僅得為本院量刑之參考，上訴人既未遵守上
    揭交通法令規定，而違背其注意義務在先，並應就本案車禍
    之發生負過失責任，則按諸前揭說明，即不容上訴人執告訴
    人之過失責任為由，以圖免其依法應負之刑事責任。是上訴
    人具狀以前情置辯，自無足採。
  (三)綜上，本案事證明確，上訴人過失傷害人之犯行，堪可認定
    。
四、核上訴人所為，係犯刑法第二百八十四條第一項前段之過失
    傷害罪。被告於肇事後，仍停留現場，並對事後前往現場處
    理之員警承認肇事，有基隆市○○○道路交通事故報案人須
    知1 份在卷可憑，為對未發覺之罪自首並接受裁判，應依刑
    法第六十二條前段規定，減輕其刑。本院審酌上訴人駕駛車
    輛行經肇事地點，不遵守道路標線指示，而貿然跨越分向限
    制線之違規情節、告訴人騎乘機車行經肇事地點，未隨時注
    意車前狀況，俾採取必要安全措施之與有過失程度、告訴人
    因本案車禍所受之傷害，兼衡之上訴人犯罪之動機、目的、
    手段暨上訴人雖未及於原審與告訴人達成和解，賠償告訴人
    所受損害，然自事發迄今，亦無企圖逃避責任之行為等一切
    情狀，認原審量處上訴人有期徒刑二月，併諭知易科罰金之
    折算標準，其認事用法並無違誤，量刑亦堪稱妥適，自應予
    以維持。上訴人以前詞為由提起上訴，請求撤銷改判，為無
    理由，應予駁回。
五、上訴人前未曾受有期徒刑以上刑之宣告，復查無不良前科素
    行，此有臺灣高等法院被告前案紀錄表在卷可稽；參以上訴
    人本次純因一時失慮，致罹刑典，犯後並已深表悔悟，戮力
    賠償告訴人所受損害，而與告訴人達成和解，此分別有本院
    卷附和解議妥要點表、公務電話紀錄各1 件可憑，經此科刑
    教訓後，信當知所警惕，而無再犯之虞，因認所受刑之宣告
    ，以暫不執行為適當，爰併宣告緩刑二年，以勵來茲，用啟
    自新。
六、按被告經合法傳喚，無正當之理由不到庭者，得不待其陳述
    ，逕行判決，刑事訴訟法第三百七十一條定有明文，本件上
    訴人即被告經合法傳喚，既無正當理由未到庭，爰依前開規
    定，不待其陳述逕行判決。
據上論斷，應依刑事訴訟法第四百五十五條之一第一項、第三項
、第三百七十一條、第三百六十八條、第三百七十三條，刑法第
七十四條第一款，判決如主文。
本案經檢察官甲○○到庭執行職務。
中　　華　　民　　國　　94　　年　　9 　　月　　27　　日
                  刑事第二庭審判長法  官　王福康
                                  法  官  何怡穎
                                  法  官  王慧惠
以上正本證明與原本無異。
本件判決不得上訴。
中　　華　　民　　國　　94　　年　　9 　　月　　27　　日
                                  書記官　王一芳
【附件】
臺灣基隆地方法院刑事簡易判決　　　 94年度基交簡字第156號
聲　請　人　臺灣基隆地方法院檢察署檢察官
被　　　告　乙○○　男　22歲（民國○○年○月○○日生）
　　　　　　　　　　身分證統一編號：Ｚ000000000號
　　　　　　　　　　住基隆市中山區○○○路241巷40號
上列被告因過失傷害案件，經檢察官聲請以簡易判決處刑（94年
度偵字第921號），本院判決如下：
        主  文
乙○○因過失傷害人，處有期徒刑貳月，如易科罰金，以佰元
折算壹日。
        事實及理由
一、本件犯罪事實及證據除引用檢察官聲請簡易判決處刑書之記
    載（如附件），並補充理由如下：
    按汽車行駛時，駕駛人應注意車前狀況，並隨時採取必要之
    安全措施，道路交通安全規則第94條第3 項定有明文。本案
    車禍發生時天候陰、夜間有照明，道路無障礙且無缺陷，視
    距亦屬良好，並無不能注意之情形，而依告訴人所指，車禍
    發生前在距被告所駕車輛之後方約8 至10公尺處行駛，時速
    約20公里，驟見被告之車輛未打方向燈，即向右邊靠，初以
    為被告是要靠邊停車，詎被告突然180 度迴轉，致其剎車不
    及，撞到被告車輛之左前葉板等情，顯見告訴人已看見被告
    之車輛在前行駛，且有未打方向燈之異樣行為，其竟疏未注
    意，逕認被告係要停車，在猶可為反應之距離內，未減速慢
    行作隨時停車之準備，而逕行前進，致剎車不及，因而受傷
    ，其對本案車禍之發生與有過失至明，告訴人一再辯稱並無
    檢察官所指疏未注意車前狀況之情，尚難採信。
二、刑之酌科：
    核被告乙○○係犯刑法第284 條第1 項前段之過失傷害罪。
    其於肇事後留在現場，並向前來處理之員警坦承犯行，對未
    經發覺之犯罪自首而接受裁判，有基隆市○○○道路交通事
    故報案人須知1 份在卷可憑，爰依刑法第62條前段規定，減
    輕其刑。本院審酌被告過失程度、被害人之傷勢及對本件車
    禍之發生亦與有過失，與被告犯後坦承犯行及曾與被害人談
    論和解，然因賠償金額問題致未能達成和解等情，量處如主
    文所示之刑，併諭知易科罰金之折算標準。
三、告訴人認其所受之傷勢非輕，且被告犯後態度不佳，檢察官
    認本案情節輕微，而向本院聲請以簡易判決處刑，檢察官之
    請求顯有刑事訴訟法第451 條之1 第4 項不當及顯失公平之
    情形，因此具狀聲請將本案改依通常程序審理。本院審酌過
    失傷害罪之法定刑度為6 月以下有期徒刑、被告過失程度、
    犯後坦承犯行，及未與告訴人達成和解之原因等一切情形，
    認檢察官之聲請並無不當或顯失公平之處，爰仍依簡易程序
    處刑，附此敘明。
四、依刑事訴訟法第449 條第1 項、第454 條第2 項，刑法第28
    4 條第1 項前段、第62條前段、第41條第1 項前段，罰金罰
    鍰提高標準條例第1 條前段、第2 條，逕以簡易判決處刑如
    主文。
如不服本件判決，得自收受送達之日起10日內，向本院提起上訴
。
中    華    民      國    94   年    6     月   10    日
                    基隆簡易庭法  官  劉桂金
以上正本證明與原本無異。
如不服本判決，應於判決送達後10日內，向本院提出上訴書狀，
上訴於本院合議庭，並按他造當事人之人數附具繕本。
中    華    民      國    94   年    6     月   10    日
                              書記官  王  明
附錄論罪法條：
刑法第284條第1項前段：
因過失傷害人者，處6 月以下有期徒刑、拘役或500 元以下罰金
。致重傷者，處1 年以下有期徒刑、拘役或500 元以下罰金。
附件：
臺灣基隆地方法院檢察署檢察官聲請簡易判決處刑書
　　　　　　　　　　　　　　　　　　 　94年度偵字第921號
 　 被　　　告　乙○○　男　22歲（民國○○年○月○○日生）
　　　　　　　　　　　  住基隆市中山區○○○路241巷40號
　　　　　　　　　　  　國民身分證統一編號：Ｚ000000000號
上列被告因過失傷害案件，業經偵查終結，認為宜聲請以簡易判
決處刑，茲將犯罪事實及證據並所犯法條分敘如下：
　　　  犯罪事實
一、乙○○於民國九十三年十一月二十三日二十一時三十五分許
　　，駕駛BD--5766號自用小客車，沿基隆市○○○路往基隆市
　　○○○路方向行駛，途經基隆市○○○路二六三號前，欲至
　　對向車道之路旁暫時停車，本應注意雙黃實線設於路段中，
　　用以分隔對向車道，並雙向禁止超車、跨越或迴轉，而依當
　　時情形亦無不能注意之情事，竟疏未注意而逕自迴轉，適有
　　同向由丁○所騎乘之AC7--679號重型機車，沿雙黃實線行經
　　該處，本應注意車前狀況，隨時採取必要之安全措施，而當
　　時又無不能注意情形，竟疏未注意，致使AC7--679號重型機
　　車之車頭與BD--5766號自用小客車之左前車頭發生擦撞，丁
　　○因此跌倒並受有頭部擦傷、右側第八、第九肋骨骨折及第
　　一腰椎壓迫性骨折等傷害。乙○○於偵查犯罪職權機關發覺
　　其為犯人前，即向到場警員自首其肇事，並進而接受偵訊。
二、案經丁○訴由基隆市警察局第四分局報告偵辦。
　　　　證據並所犯法條
一、證據：（一）被告乙○○之自白，（二）告訴人丁○之指訴
　　，（三）道路交通事故簡易談話紀錄表、道路交通事故現場
　　圖、道路交通事故調查表各一份及照片數幀附卷可稽佐證，
 　 核與被告之自白相符，其犯嫌堪予認定。
二、核被告乙○○所為，係犯刑法第二百八十四條第一項前段之
　　過失傷害罪嫌。請審酌被告於肇事後未經有偵查權之公務員
　　或機關發覺其犯嫌前，留在事故現場向到場處理之警員自承
　　犯行，進而接受偵訊，業據被告供承在卷，合乎自首要件，
 　 請依刑法第六十二條前段減輕其刑。
三、依刑事訴訟法第四百五十一條第一項聲請逕以簡易判決處刑
　  。
　　此　　致
臺灣基隆地方法院基隆簡易庭
中　　華　　民　　國　　94　　年　　3 　　月　　23　　日
　　　　　　　　　　　　　　　檢察官　丙　○　○
本件正本證明與原本無異
中　　華　　民　　國　　94　　年　　3 　　月　　23　　日
　　　　　　　　　　　　　　　書記官　林　宜　佳
附錄所犯法條：
刑法第二百八十四條第一項前段
　　因過失傷害人者，處 6 月以下有期徒刑、拘役或 5 百元以
　  下罰金，致重傷者，處1 年以下有期徒刑、拘役或5 百元以
　　下罰金。
附記事項：本件係依刑事訴訟法簡易程序辦理，法院簡易庭得不
傳喚被告、輔佐人、告訴人、告發人等出庭即以簡易判決處刑；
被告、被害人、告訴人等對告訴乃論案件如已達成民事和解而要
撤回告訴或對非告訴乃論案件認有受傳喚到庭陳述意見之必要時
，請即另以書狀向簡易法庭陳述或請求傳訊。
